【裁判字號】    99,家聲,185
【裁判日期】    990803
【裁判案由】    請求遺產管理人報酬
【裁判全文】
臺灣板橋地方法院民事裁定    99年度家聲字第185號
聲  請  人  林嫦芬律師（即被繼承人甲○○之遺產管理人）
上列聲請人因擔任被繼承人甲○○之遺產管理人聲請核定報酬，
本院裁定如下：
    主      文
聲請人得請求代為管理被繼承人甲○○遺產之管理報酬新台幣伍
萬參仟壹佰伍拾壹元。
聲請程序費用由被繼承人甲○○之遺產負擔。
    理      由
一、本件聲請意旨略以：
（一）被繼承人甲○○之遺產，經鈞院以98年度財管字第82號民
      事裁定指定聲請人為管理人。依民法第1183條規定，遺產
      管理人得請求報酬，其數額由親屬會議按其勞力及其與被
      繼承人之關係酌定之，惟本案並無親屬會議可資酌定報酬
      數額，爰依財政部訂頒之「代管無人承認繼承遺產作業要
      點」第14點第3 款規定，聲請法院酌定，其請求標準不得
      低於孳息收入部分十分之三及遺產現值百分之一。
（二）被繼承人甲○○遺有台北縣板橋市○○段71地號土地暨其
      上龍興街95巷4 號房屋暨附屬建物，經鈞院執行處99年3
      月31日板院輔98司執宿字第24786 號通知，該遺產房地第
      一次公開拍賣最低價額分為新台幣4,900,000 元及1,500,
      000 元，遺產總值合計6,400,000 元。故管理報酬依上開
      要點規定按遺產百分之一計算為64,000元，並本件聲請費
      1,000 元，是聲請人代管期間之管理費用共計65,000元，
      為此聲請酌定被繼承人甲○○之遺產管理人報酬等語。
二、按管理報酬，應依民法第1183條規定，聲請法院酌定，並請
    優先分配，其請求標準，不得低於孳息收入部分十分之三及
    遺產現值百分之一。代管期間墊付之稅費、雇人監管費用、
    律師暨訴訟費用及其他必要費用，於遺產處分時收回歸墊。
    但經法院執行拍賣者，應併同前項報酬聲請優先分配後歸墊
    ，財政部訂頒之「代管無人承認繼承遺產作業要點」第14點
    第?、4 項定有明文。
    經查：聲請人主張其經本院98年度財管字第82號裁定選任為
    被繼承人甲○○之遺產管理人，被繼承人甲○○遺有台北縣
    板橋市○○段71地號土地暨其上龍興街95巷4 號房屋暨附屬
    建物，經本執行處99年3 月31日板院輔98司執宿字第24786
    號通知，該遺產房地第一次公開拍賣最低價額分為新台幣
    4,900,000 元及1,500,000 元，遺產總值合計6,400,000 元
    ，固據提出本院民事執行處99年3 月31日板院輔98司執宿字
    第24786 號函文影本1 件可憑。
    惟查，繼承人甲○○所遺上開遺產，經本院民事執行處囑託
    何黛雯建築師事務所鑑定價格之結果，上開遺產即房地價額
    分別為4,071,063 元及1,144,037 元，價總值合計為5,215,
    100 元，此有本院依職權調閱之何黛雯建築師事務所98年6
    月2 日98年雯板字第0004號函文1 件在卷可稽。又關於被繼
    承人甲○○所遺遺產拍賣抵押物強制執行事件（即本院民事
    執行處98年度執字第24786 號），現尚未拍定，此亦有電話
    紀錄在卷可憑。
    從而，本件被繼承人所遺遺產暨尚未經強制執行程序終結，
    無拍定價額可為遺產管理人報酬數額之計算基準，本院爰依
    職權以上開不動產鑑定之價額為遺產現值之計算依據，即以
    被繼承人遺產鑑定價額5,215,100 元之百分之一計算即52,1
    51元，酌定為聲請人代管遺產之報酬。準此，聲請人聲請酌
    定遺產管理人報酬於52,151元之範圍內，併本件聲請費用1,
    000 元，合計共53,151元，尚無不合，應予准許。
三、依非訟事件法第21條第2 項、民事訴訟法第78條、第95條，
    裁定如主文。
中    華    民    國    99    年    8     月    3     日
                  家事法庭  法  官  黃惠瑛
以上正本證明與原本無異。
如不服本裁定應於送達後10日內向本院提出抗告狀。
中    華    民    國    99    年    8     月    3     日
                            書記官  張美玉

司法院資訊處製作；財團法人民間司法改革基金會備份。
